臺灣高雄地方法院民事裁定          100年度司家聲字第317號
聲  請  人  范仲良律師
上聲請人聲請核定遺產管理人報酬事件，本院裁定如下：
    主  文
聲請人任被繼承人謝俊雄（男，民國○○○年○○月○○日生，
身分證統一編號：Ｚ000000000號）之遺產管理人之報
酬核定為新臺幣肆萬元。
程序費用新臺幣壹仟元由被繼承人謝俊雄之遺產負擔。
    理  由
一、按「遺產管理人，得請求報酬，其數額由親屬會議按其勞力
    及其與被繼承人之關係酌定之。」、「依本法之規定應開親
    屬會議時，由當事人、法定代理人或其他利害關係人召集之
    。」、「親屬會議不能召開或召開有困難時，依法應經親屬
    會議處理之事項，由有召集權人聲請法院處理之。」，民法
    第1183條、第1129條、第1132條第2 項前段分別定有明文。
二、本件聲請意旨略以：聲請人前經本院97年度財管字第211號
    民事裁定選任為被繼承人謝俊雄之遺產管理人，業已清查被
    繼承人之遺產並接管，另依本院98年度司家催字第351號民
    事裁定對被繼承人之債權人及受遺贈人為公示催告，並於民
    國98年10月2日刊登於新新聞報。現公示催告期間屆滿，被
    繼承人謝俊雄尚有其他債權人陳報債權，惟後續執行程序所
    需時間久暫、耗費人力之程度，為便於值行程序中參與分配
    ，且遺產管理人報酬已難期待由被繼承人親屬會議酌定，聲
    請人為免應有之遺產管理人報酬日後無法獲得分配，爰依民
    法第1183條規定，及參酌「代管無人承認繼承遺產作業要點
    」第13條第4項規定，管理報酬之請求標準，為遺產現值百
    分之一，暨現今律師承辦案件收費行情，聲請本院裁定本件
    遺產管理報酬為新臺幣(下同)40,000元。
三、經查：
  (一)本件被繼承人死亡後，其繼承人均已拋棄繼承權，且未經親
    屬會議選定遺產管理人，經本院選任聲請人為被繼承人之遺
    產管理人乙節，有本院97年度財管字第211號民事裁定暨確
    定證明書附卷可稽，堪信為真實。準此，聲請人顯難召開親
    屬會議酌定其管理遺產之報酬，是其本於利害關係人之地位
    ，聲請本院酌定報酬，洵屬有據。
  (二)聲請人主張之前揭事實，另據其提出被繼承人之遺產清冊、
    、財政部高雄市國稅局財產歸屬資料清單、土地謄本、本院
    98年度司家催字第351號民事裁定、新新聞報刊登廣告證明
    單、財政部高雄市國稅局遺產稅免稅證明書等文件為證，堪
    信為真實。
  (三)本院審酌：被繼承人所有坐落台南市○○區○○段139、140
    地號土地總值為25,069元，有上開財政部高雄市國稅局遺產
    稅免稅證明書附卷可參；以及聲請人業已為編制遺產清冊、
    聲請對被繼承人之債權人及受遺贈人為公示催告等管理遺產
    行為；且考量聲請人處理上開事務及後續所需時間之久暫、
    耗費人力之程度及各債權人受償權利之保障等一切情狀，認
    聲請人任被繼承人遺產管理人之報酬金額核定為40,000元（
    含已代墊費用），即屬適當，爰酌定如主文第1項所示。至
    「代管無人承認繼承遺產作業要點」第14點第3項規定，以
    管理遺產報酬不得低於遺產現值百分之一為計算標準，僅供
    法院斟酌，尚非為據以論酬之依據，附此敘明。
四、末按依法應由關係人（包括聲請人、相對人及其他利害關係
    人）負擔費用者，法院裁定命關係人負擔時，應一併確定其
    數額，非訟事件法第24條第1 項所明定。經核本件聲請事件
    ，應徵之程序費用為1,000 元，依非訟事件法第157 條規定
    ，應由遺產負擔，爰併予確定如主文第2 項所示，附此敘明
    。
五、依非訟事件法第157 條、第24條第1 項，裁定如主文。
六、如對本裁定抗告，須於裁定送達後10日之不變期間內，向本
    院提出抗告狀，並繳納抗告費1,000元。
中    華    民    國   100    年    8     月    9     日
                  家事法庭  司法事務官  陳泰興